【裁判字號】    92,台上,12
【裁判日期】    920102
【裁判案由】    誣告等罪
【裁判全文】
最高法院刑事判決                                  九十二年度台上字第一二號
    上訴人  台灣高等法院台中分院檢察署檢察官
    被  告  乙○○
            甲○○
            丙○○
右上訴人因被告等誣告等罪案件，不服台灣高等法院台中分院中華民國八十九年十月
三十一日第二審判決（八十九年度上訴字第五六○號，起訴案號：台灣南投地方法院
檢察署八十八年度偵字第一七七一號），提起上訴，本院判決如左：
    主  文
上訴駁回。
    理  由
按刑事訴訟法第三百七十七條規定，上訴於第三審法院，非以判決違背法令為理由，
不得為之。是提起第三審上訴，應以原判決違背法令為理由，係屬法定要件。如果上
訴理由狀並未依據卷內訴訟資料，具體指摘原判決不適用何種法則或如何適用不當，
或所指摘原判決違法情事，顯與法律規定得為第三審上訴理由之違法情形，不相適合
時，均應認其上訴為違背法律上之程式，予以駁回。本件檢察官上訴意旨略稱：若告
訴人林文森等確有至「臣晏美容世界」對被告乙○○為恐嚇及侮辱之行為，則在場者
對於告訴人等如何為恐嚇及侮辱之行為？當不致前後供述不一。依經驗法則可以推知
被告等之供述並不實在，告訴人等應無恐嚇及侮辱乙○○之行為。被告等就告訴人等
有「恐嚇及侮辱」之告訴及證述，乃虛捏不實之事實為誣告及偽證，原判決認定被告
等供述之基本事實並無不符，而為無罪之判決，有理由不備及認定事實違反經驗法則
之違法云云。
惟查：原判決維持第一審諭知被告等無罪之判決，駁回檢察官在第二審之上訴。係以
公訴意旨略以：一被告乙○○明知告訴人林文森、范碧玉夫婦於民國八十六年十月十
七日下午二時三十分許，至南投縣埔里鎮○○路○段八十一號乙○○所經營之「臣晏
美容世界」店內，林文森、范碧玉並未以「乙○○讓我的幼稚園無法生存，我也要讓
乙○○的店沒有辦法在埔里生存下去」等語恐嚇乙○○及其妻甲○○，亦未公然侮辱
乙○○為「人渣」，乙○○竟意圖使林文森、范碧玉受刑事處分，於八十六年十月十
七日下午五時二十分許，至南投縣警察局埔里分局對林文森、范碧玉提出恐嚇危害安
全及公然侮辱之告訴，該案經警方移送檢察官偵查起訴後，業經原審法院判決無罪確
定。二被告甲○○、丙○○，均明知林文森、范碧玉並未出言恐嚇乙○○、甲○○，
亦未侮辱乙○○，詎於偵審中為證人時，供前具結，而於案情有重要關係之事項為虛
偽之陳述，丙○○證稱：「林文森、范碧玉有到我們店裡，伊聽到女生罵老闆是人渣
，男生講店不能開下去」；甲○○證稱：「林文森說，你不讓我親親學園生存下去，
我也不讓你在埔里生存下去，……范碧玉說，乙○○是人渣」等語。因認乙○○涉有
刑法第一百六十九條第一項之誣告罪嫌；甲○○、丙○○涉有同法第一百六十八條之
偽證罪嫌云云，無非以林文森、范碧玉之指訴；被告等在前案（即恐嚇等罪案件）之
供述前後不一；而前案業經原審法院判決無罪確定，為其論據。惟訊據被告等始終堅
決否認有誣告或偽證之犯行，並辯稱：伊等均說實話，並無虛構、串飾，當時林文森
到「臣晏美容世界」店內時，確實有說「乙○○讓我的幼稚園無法生存，我也要讓乙
○○的店沒有辦法在埔里生存下去」，甲○○乃從埔里之店內打電話給當時人在台中
之乙○○，乙○○在電話中要求與林文森通話，林文森不願接聽，甲○○將電話筒置
於桌上等待時，范碧玉且說乙○○是「人渣」，不用跟他講。但於前案審理時，因記
錯時間及電話號碼，致調出之通聯紀錄僅有十五秒，而讓前案判決無從為正確之判斷
等語。原審經調查結果以：(1)雙方先前已有債務糾紛（參見第一審卷第五十五頁本票
強制執行裁定）；乙○○之子葉奕德復在林文森夫婦經營之「親親學園」受傷，發生
訴訟（參見第一審卷第三十七至三十八頁、第四十頁，過失傷害之簡易判決及診斷證
明書）；乙○○且向南投縣政府檢舉林文森夫婦非法經營「親親學園」（參見第一審
卷第三十九頁南投縣政府函，南投縣政府已依據乙○○之檢舉，對於「親親學園」處
新台幣六萬元罰鍰，且命令立即停止招生，並應於半年內完成立案手續，逾期勒令停
辦）。林文森夫婦因而於八十六年十月十七日下午，至南投縣埔里鎮○○路○段八十
一號乙○○所經營之「臣晏美容世界」店內，欲找乙○○理論，致再發生本件糾紛。
(2)乙○○於前案之警訊時及偵審中之指訴，其細節雖未臻一致，但其基本事實之陳述
，即雙方之間已有多重糾紛，乙○○且向南投縣政府檢舉林文森夫婦違法經營「親親
學園」，南投縣政府已依其檢舉對「親親學園」處以重罰，並立即停止招生，且定期
命補正立案，否則勒令停辦。林文森夫婦因而於八十六年十月十七日下午，至埔里鎮
○○路○段八十一號乙○○所經營之「臣晏美容世界」店內，欲找乙○○理論，當時
因乙○○人在台中，僅甲○○在場，林文森乃聲稱「乙○○讓我的幼稚園無法生存，
我也要讓乙○○的店沒有辦法在埔里生存下去」，甲○○即從店內打電話到台中找乙
○○，乙○○在電話中要求與林文森通話，林文森不願接聽，甲○○將電話筒置於桌
上等待時，范碧玉說乙○○是「人渣」，不用跟他講等情，核與甲○○、丙○○在偵
審中之證述，並無不符（至於在律師事務所接聽電話時，復遭辱罵「人渣」，係另一
次行為）。(3)刑法第一百六十九條第一項之誣告罪，須其申告之內容出於憑空捏造為
要件，若所告訴之事項尚非全然無因，祇因其細節之問題未臻一致，致所告訴之對象
不受處罰，仍不能論以誣告罪。本件乙○○於前案之告訴，並非全然無因，甲○○、
丙○○之證述，亦與乙○○所為基本事實之陳述，尚無不符。而前案林文森、范碧玉
被訴恐嚇危害安全、公然侮辱等罪嫌，雖經判決無罪確定。但係以乙○○之指訴，其
細節未臻一致；且甲○○所稱：將電話筒置於桌上有數分鐘，在等待林文森接聽時，
范碧玉說乙○○是「人渣」，不用跟他講等語，與通聯紀錄僅有十五秒之情節不符，
不予採信；另所謂「人渣」是在電話中所言，與「公然」之構成要件不符，不能論以
公然侮辱罪，爰為無罪之判決（見他字卷第八至十頁），尚難認為被告等虛捏事實。
(4)被告等辯解因記錯時間及電話號碼，致前案調閱之通聯紀錄有誤，嗣於本案再調閱
「臣晏美容世界」○四九｜九八三九八二號電話之發話紀錄，確於八十六年十月十七
日下午二時零七分二十七秒至二時十分四十一秒，與台中「天琦草本健康事業有限公
司」（乙○○經營之公司見第一審卷第三十七頁）之○四｜0000000號電話，
有長達一百九十四秒之通聯紀錄，有中華電信股份有限公司台灣中區電信分公司南投
營運處八十八年八月二十七日投埔客營字第八八○一六○一○四六號函在卷可憑。足
見被告等所辯非虛，且因前案調閱之通聯紀錄有誤，致未能提供法院為正確之判斷，
並非被告等虛捏不實之事項而為誣告或偽證，爰維持第一審諭知被告等無罪之判決，
駁回檢察官在第二審之上訴，已詳細說明其取捨證據及得心證之理由。又上訴第三審
法院之案件，是否以判決違背法令為上訴理由，應就上訴人之上訴理由書狀加以審查
。至原判決究有無違法，與上訴是否以違法為理由為兩事。如上訴理由書狀非以判決
違法為上訴理由，其上訴第三審之程式即有欠缺，應認上訴為不合法，依刑事訴訟法
第三百九十五條前段予以駁回（本院七十一年臺上字第七七二八號判例參照）。本件
上訴意旨，雖泛言原判決理由不備及違背經驗法則；但對於原判決維持第一審諭知被
告等無罪之判決，究竟如何違背法令，並未依據卷內訴訟資料為具體之指摘，而僅徒
憑己見，就原判決已說明事項或屬原審採證認事職權之適法行使，重為單純事實之爭
辯，顯與法律規定得為第三審上訴理由之違法情形，不相適合，其上訴違背法律上之
程式，應予駁回。
據上論結，應依刑事訴訟法第三百九十五條前段，判決如主文。
中      華      民      國    九十二    年      一      月      二      日
                              最高法院刑事第十一庭
                                  審判長法官  呂  潮  澤
                                        法官  白  文  漳
                                        法官  陳  世  雄
                                        法官  孫  增  同
                                        法官  林  開  任
      右正本證明與原本無異
                                              書  記  官
中      華      民      國    九十二    年      一      月      七      日


司法院資訊處製作；財團法人民間司法改革基金會備份。
